臺灣高等法院臺南分院刑事判決
上　訴　人
即　被　告　乙○○
指定辯護人　本院公設辯護人 甲○○
上列上訴人因毒品危害防制條例案件，不服臺灣臺南地方法院88
年度訴字第621號中華民國88年7月14日第一審判決（起訴案號：
臺灣臺南地方法院檢察署87年度偵字第14756號），提起上訴，
經判決後，由最高法院第二次發回更審，本院判決如下：
    主  文
原判決撤銷。
乙○○共同販賣第二級毒品，處有期徒刑柒年貳月。
販賣毒品所得之財物新台幣肆仟元沒收，如全部或一部不能沒收
時，以其財產抵償之。
      事      實
一、乙○○與綽號「隆仔」之不詳姓名成年男子共同基於意圖營
    利之犯意聯絡，於民國八十七年十一月十五日二十三時許，
    由「隆仔」提供半錢重之第二級毒品安非他命交予乙○○持
    至台南縣關廟大仁街路旁，以新台幣（下同）四千元之價格
    販賣予蕭技坪施用，販賣安非他命所得之四千元由「隆仔」
    分得三千元，乙○○分得一千元。嗣蕭技坪於八十七年十一
    月二十日二十三時許在台南縣歸仁國小左側大樓樓梯間施用
    其前向乙○○購得之安非他命，經台南縣警察局歸仁分局歸
    仁派出所員警當場查獲，於警訊中供稱所施用之安非他命係
    購自乙○○，並在派出所內以（０六）0000000號電
    話聯絡乙○○，表示欲再向其購買四千元安非他命，約定在
    台南縣歸仁國小內交易，惟「隆仔」表示當日並無安非他命
    可供販賣，乙○○旋於翌日零時三十分許依約前往歸仁國小
    欲告知蕭技坪，經埋伏員警當場查獲。
二、案經台南縣警察局歸仁分局報請臺灣臺南地方法院檢察署檢
    察官偵查起訴。
      理      由
一、訊據上訴人即被告乙○○矢口否認有販賣安非他命犯行，並
    辯稱：「我沒有販賣過毒品給蕭技坪，我於八十七年十一月
    二十日晚上向『隆仔』（以前稱『興仔』下同）預購半錢重
    之第二級毒品安非他命，價格新台幣四千元，並約定在台南
    縣歸仁國小交付，我約蕭技坪當天零時在歸仁國小會合吸食
    ，但到場後就被警察抓到，『隆仔』並沒有來」；「為何警
    察偵訊時卻沒有錄音，警察所製作之筆錄不能當做證據」；
    「蕭技坪之警訊筆錄係依照伊筆錄抄寫而成」云云。
二、經查：
（一）被告於警訊中供稱：「（問：警方於你身上未發現安非他
      命，為何你本要販賣卻沒帶來？）因為『興仔』那邊今天
      沒有貨（安非他命），我來是告訴蕭技坪沒有貨，順路回
      關廟的」；「（問：你賣過安非他命給蕭技坪？幾次？於
      何時？何地？）有過一次，於十一月十五日晚上二十三時
      許，在關廟地區（地址經查大仁街路段）交給蕭技坪」；
      「（問：安非他命數量多少？價錢多少？你獲利多少？）
      約半錢，價錢是肆仟元，我從中可以抽取壹仟元佣金」；
      「我取得現金後都直接交給『隆仔』，在東龍撞球場內交
      給他四千元，他再拿一千元給我」；「（問：你是如何取
      得安非他命？取得佣金作何用途？）都是在撞球場外，『
      隆仔』將安非他命交給我，我再送去給對方每次的數量約
      半錢，前一次是我用呼叫器和『隆仔』聯絡，這次是『隆
      仔』打電話到我家給我，取得的佣金，我都用來做日常的
      生活費用」（見警卷第一頁背面至第二頁背面）等語，及
      於原審審理時供稱：「（問：電話（０六）000000
      0是否是你的？）是」（見原審卷第二二頁）；並於本院
      上訴審審理時供承：「（問：電話（０六）000000
      0是否是你的？）是」（見本院上訴卷第五一頁反面、第
      五二頁）等語，核與證人蕭技坪於警訊中供述：「（問：
      你所吸食的安非他命是向何人？於何地購買？價錢多少？
      ）我於民國八十七年十一月十五日晚上二十三時許，在關
      廟鄉○○街路段向乙○○購買，半錢新台幣肆仟元」；「
      （問：你前後向乙○○購買安非他命多少次？每次向他購
      買如何聯絡？）我只有向乙○○購買乙次，於民國八十七
      年十一月十五日晚上二十三時許，打電話（０六）000
      0000給乙○○要購買安非他命，而後其立即拿半錢的
      安非他命到關廟鄉○○街路段賣給我新台幣肆仟元」（見
      警卷第四頁）等語之情節相符。且被告於偵查中亦供稱蕭
      技坪與其並無過節（見偵查卷第十頁），衡情證人蕭技坪
      尚無可能僅因施用安非命之犯行經警查獲，而甘冒誣告罪
      來設詞誣陷之理。
（二）依刑事訴訟法第二百二十九條至第二百三十一條之規定，
      司法警察（官）固有調查犯罪嫌疑人犯罪情形及蒐集證據
　　　之職權，而得詢問犯罪嫌疑人，惟依同法第一百條之二準
  　　用同法第一百條之一第一項之規定，司法警察（官）詢問
    　犯罪嫌疑人，除有急迫情況且經記明筆錄者外，應全程連
　　　續錄音；必要時，並應全程連續錄影。考其立法目的，在
　　　於建立詢問筆錄之公信力，並擔保詢問程序之合法正當；
  　　亦即在於擔保犯罪嫌疑人對於詢問之陳述係出於自由意思
　　　及筆錄所載內容與其陳述相符。故司法警察（官）詢問犯
　　　罪嫌疑人如違背上開規定，其所取得之供述筆錄，究竟有
  　　無證據能力，原應審酌司法警察（官）違背該法定程序之
　　　主觀意圖、客觀情節、侵害犯罪嫌疑人權益之輕重、對犯
　　　罪嫌疑人在訴訟上防禦不利益之程度，以及該犯罪所生之
  　　危害，暨禁止使用該證據對於抑制違法蒐證之效果，及司
　　　法警察（官）如依法定程序有無發現該證據之必然性等情
　　　形，本於人權保障與社會安全之均衡維護精神，依比例原
　　　則，具體認定之。但如犯罪嫌疑人之陳述係屬自白，同法
  　　第一百五十六條第一項已特別規定「被告之自白，非出於
　　　強暴、脅迫、利誘、詐欺、違法羈押或其他不正之方法，
　　　且與事實相符者，得為證據。」，則被告在警詢之自白如
  　　係出於自由意思而非不正之方法，且其自白之陳述與事實
　　　相符，縱令司法警察（官）對其詢問時未經全程連續錄音
  　　或錄影，致詢問程序不無瑕疵，仍難謂其於警詢自白之筆
    　錄無證據能力。又按刑事訴訟法第一百條之一第一項前段
　　　關於訊問被告，應全程連續錄音，必要時並應全程連續錄
  　　影之規定，旨在輔助筆錄之不足，並擔保被告陳述之任意
    　性。苟被告之自白確係出於自由意思，且其自白之陳述與
      事實相符，縱令警局或檢察官事後無法提出對其訊問之錄
      音或錄影帶以供法院勘驗比對，仍不得遽指警局或偵查筆
      錄不具證據能力，最高法院八十八年度台上字第五七六二
      號、九十一年度台上字第六三七六號裁判參照。
（三）被告警訊自白可採部分：被告於本院調查時陳稱：「之前
      之所以說『興仔』是我改的」；「綽號『興仔』是我編的
      ，全名是『隆仔』但真實的名字我不知道」等語（見本院
      更二審卷第二九頁、第五五頁），被告上述不一致之供詞
      ，應以被告嗣後更正較可信，故本院認定『興仔』應係『
      隆仔』之誤。又被告對於有無施用第二級毒品安非他命等
      情，於警詢時陳稱：「我本人沒有吸食安非他命」（見警
      卷第二頁）；於偵查中亦稱：「（何時吸安）沒吸，只喝
      咖啡」（見偵查卷第十頁）；於本院更一審調查訊問時復
      稱：「我承認我有吸食」（見本院更一審第一０四頁）等
      語，足見被告對此前後供述不一。又被告對於係為何事與
      證人蕭技坪約在台南縣歸仁國小見面等情，於警詢供承：
      「因為『隆仔』那邊今天沒有貨（安非他命），我來是告
      訴蕭技坪沒有貨，順路回關廟的」（見警卷第一頁）；於
      偵查中供承：「蕭某來電說，他們在歸仁國小吸安，叫我
      過去。」；「（當天是否跟蕭技坪說調不到貨？）我說我
　　　找不到朋友。」；「（找朋友何事？）「蕭技坪叫我問我
　　　的朋友有否安。」；「（是否幫人販毒？）「蕭技坪叫我
　　　過去吸安。」（見偵查卷第二七頁、第二八頁）；於原審
　　　審理時陳稱：「沒有賣安非他命給蕭技坪，我是出一千，
  　　蕭技坪出三千去買安來吸食，向綽號「隆仔」買。」；「
　　　（蕭技坪是否在歸仁警局打電話向你購買安非他命，並約
　　　在歸仁國小交易？）我們是約定在那裡見面吸食。」（見
　　　原審卷第二二頁）；於本院上訴審調查時稱「（蕭技坪在
  　　派出所打電話給你，約你在歸仁國小內交易？）他約我一
    　起去買，我去告訴他沒有貨。」；「（他打電話對你如何
　　　說？）「他叫我先出錢去買，回來再給我。」；「（民國
　　　87年11月15日23時許，由『隆仔』提供半錢重之第二級毒
  　　品安非他命交與你持至台南縣關廟鄉○○街路旁，以新台
　　　幣四千元之價格販賣與蕭技坪施用，所得由『隆仔』得三
　　　千元，你分得一千元？）沒有。是我與蕭技坪二人出錢找
  　　『隆仔』買安非他命。」；「（嗣蕭技坪於87年11月20日
　　　23時許在台南縣歸仁國小左側大樓樓梯間施用時為警查獲
　　　，供述向你購買安非他命，並在派出所內以00-0000000電
　　　話與你聯絡，表示欲再向你購買四千元安非他命。你旋於
　　　翌日零時三十分許依約前往歸仁國小欲知蕭技坪，經埋伏
  　　員警當場查獲？）他只打電話叫我過去，沒說什麼話。當
    　時警員搜身沒搜得任何東西。」（見本院上訴卷第三六頁
      、第五一頁、第五二頁）等語，被告對於與證人蕭技坪約
      定在台南縣歸仁國小見面，到底係約定共同吸食安非他命
      ，或係約定共同去向『隆仔』購買安非他命？購買安非他
      命之出資方式到底係被告出三千元，證人蕭技坪出一千元
      或是由被告先出資購買等情說詞亦有不同？證人蕭技坪在
      電話中到底約被告共同吸食安非他命或是要被告去購買安
      非他命或是約定兩人一起去向『隆仔』購買安非他命？證
      人蕭技坪在電話中有無約定事情或是沒說什麼話？前後互
      相矛盾，本院因認被告於警詢中自白之供述較為可採。又
      證人蕭技坪於本院更一審調查時證述：「（在南縣歸仁國
      小被查獲，你所說是乙○○販賣給你的？）當時我是在國
      小吸食安非他命被查獲，而警員要我說是何人販賣給我的
　　　，而我的藥頭是在岡山，剛好當時被告打電話給我，被告
　　　的意思是要向我借錢，但他不是這樣講，警員不相信，叫
　　　我約他出來當時電話尚未掛斷，他來的時候身上並沒有毒
　　　品。」等語（見本院更一審卷第八五頁），證人蕭技坪上
　　　開證詞不僅與其在警詢時所證述情節不符，亦與被告上開
  　　供述不符，應認係證人蕭技坪事後迴護被告之詞，不足採
　    信。復參以證人陳水欽於偵查中證稱：「我們（指其本人
      及另一警員呂俊興）騎車到現場，發現蕭技坪和杜燕豪在
      （歸仁國小）二樓之樓梯間吸『安』，當場查扣吸食工具
      和殘渣，就將該二人帶回派出所訊問，蕭某陳稱：『安』
      係向乙○○買得，我就叫蕭技坪聯絡佘某說：要再買『安
      』，送到歸仁國派出所旁，電話中蕭某說：要買安，四千
      元，在電話中約定時間，我們就到現場埋伏，乙○○騎機
      車過來時，就被查獲，佘某表示當天調不到貨，改天才有
      ，他是來跟蕭某表示調不到貨，他要去關廟，我們就把佘
      某帶回所內，佘某的筆錄是我同事問的。」（見偵查卷第
      二十六頁反面至第二十七頁）等語，足認蕭技坪應係打電
      話向被告表示欲購買安非他命後，被告始至歸仁國小欲與
      蕭技坪見面亦係說明其調不到安非他命，警員陳水欽所述
      ，應可採信，被告於蕭技坪打電話表示欲購安非他命時，
      即有所回應，顯見以前曾交易過，故被告及蕭技坪於警訊
      自白販賣安非他命予蕭技坪及被告買安非他命之情節，與
      事實相符，自堪為認定被告犯罪之證據。雖本院函台南縣
      警察局歸仁分局筆錄之偵訊錄音帶結果：經調卷並無偵訊
      錄音帶等情，此有該分局九十四年七月二十七日南縣歸警
      三字第0940017664號函一件在卷可稽（見本院更二審卷第
      三三頁），而被告於警訊自白販賣第二級毒品，揆諸首揭
      說明，尚難以無偵訊錄音帶，即全盤否定其證據能力，被
      告所辯，警詢筆錄無證據能力，不足採信。
（四）刑求部分：被告雖於偵查中、原審審理時及本院更一審審
      理時均辯稱伊係因遭警方刑求始供稱販賣安非他命給蕭技
      坪云云，然據證人即承辦本件之台南縣警察局歸仁分局警
      員陳水欽於偵查中證稱：「（問：當天在派出所有否刑求
      他？）沒有」（見偵查卷第二七、二八頁）等語，及於本
      審審理時證稱：「（問：你們有無刑求？）不可能，我們
      沒有刑求」（見本審卷第四七頁）等語，被告於偵查中稱
      ：「沒驗傷，被刑求時不知道蕭技坪有無看到。」於原審
      審理時稱：「不記得打傷何處」（見原審卷第二二頁）等
      語，於本院前審則稱：被警員持對講機天線打我下體，前
      後所供互異，尚難認其確受刑求，被告於本院上訴審稱：
      「（對蕭技坪所說有何意見？）他被刑，求亂說的。」「
      （你自承賣一次給蕭技坪）我被刑求，亂說的。」 (見本
      院上訴卷卷第三七頁)，可見被告係因警訊之自白對自己
      不利，為圖卸責而諉過於刑求，復參以台南縣警察局歸仁
      分局交辦單所載：「偵訊中蕭員亦坦承不諱，警方並無威
      脅、利誘或其他不當方法取供」等語，此有台南縣警察局
      歸仁分局九十一年三月十八日歸警刑字第０九一００００
      四二六九號函檢附台南縣警察局歸仁分局交辦單在本院卷
      可稽，亦據製作該交辦單之警員呂俊興於本院審理時結證
      ：「這件是民眾電話檢舉的案子，我們回去找不到電話紀
      錄，就根據當時案件的發生和後來驗尿結果所作交辦單。
      」；「（你怎麼能夠到現場去查獲這件案子『蕭技坪』？
      ）因為民眾在電話裡面有講到確實的地點並講明在歸仁國
      小的哪一側樓梯下。」；「我們查獲時是在巡邏，在線上
      接到通報去現場捉。」；「（是否給你通報的警員沒有做
      紀錄，所以才找不到資料？是的。」；「歸仁分局於九十
      一年三月十日才下這份交辦單，但我找不到民眾報案資料
      ，所以才寫這份交辦單。」；「我製作乙○○的筆錄。」
      ；「交辦單記載十一月二十一日下午二十三時是誤載，應
      該是十一月二十日下午二十三時才對。」（見本院更二審
      卷第五０頁至五二頁），足見蕭技坪於警訊時並未遭警方
      刑求，或以其他不正方法取供而為不實的自白或證述，被
      告上開所辯，不足採信。而被告於證人呂俊興於本院更二
      審到庭詰問時，並未對其製作筆錄之警員即證人呂俊興質
      疑是否有刑求被告等情，反而被告陳稱：「（你以前主張
      受警察的刑求之抗辯有何意見？）【我對這項抗辯不再主
      張】。」（見本院更二審卷五四頁）等語，益見被告陳稱
      遭警刑求一事，不足採信，被告於警詢供承犯罪之自白，
      應認係出於被告任意性所為，亦可認定。證人杜燕豪於本
      院更一審經傳未到，惟被告始終未表示杜燕豪看見伊被刑
      求，且向被告購買安非他命係蕭技坪所供，非杜燕豪所供
      ，爰不再傳訊，併此明。
（五）筆錄先後順序部分：被告另辯稱蕭技坪之警訊筆錄係依照
      伊筆錄抄寫而成云云，惟參以證人即承辦本件之警員陳水
      欽於偵查時證稱：「我們（指其本人及另一警員呂俊興）
      騎車到現場，發現蕭技坪和杜燕豪在（歸仁國小）二樓之
      樓梯間吸『安』（指安非他命，以下同），當場查扣吸食
      工具和殘渣，就將該二人帶回派出所訊問，蕭某陳稱：『
      安』係向乙○○買得，我就叫蕭技坪聯絡佘某說：要再買
      『安』，乙○○騎機車過來時，就被查獲‧‧‧」（見偵
      查卷第二十六頁背面及第二十七頁）等語，及於本院更一
      審審理時證稱：「（是先抓到蕭技坪，有無先作筆錄？）
      沒有先作筆錄，是抓到被告來後，才一起作筆錄的」；「
      （是抓到被告後才一起作筆錄的？）是的。我們是請蕭技
      坪他打電話給被告，我們人去埋伏，是抓回來時才一起作
      筆錄的」；「（蕭技坪的筆錄為何會在三時才做的？被告
      的筆錄卻在凌晨做的？）當時確實是在派出所同時做的筆
      錄」；「（被告說蕭技坪的筆錄是照抄的？）不可能的。
      我們是查到何東西，抓回來一起訊問比較有證據，並且從
      重要的部分先問」；「（當時被告被抓回來時，有無承認
      ？）有的」（見本院更一審卷第四五頁至四八頁）等語，
      是被告所辯蕭技坪之警訊筆錄係依照伊筆錄抄寫而成之情
      事，不足採信。又依證人陳水欽之上開證述，蕭技坪及被
      告二人之警訊筆錄係於被告遭逮捕至警局後始開始製作，
      並未對蕭技坪先作筆錄，且警方係於八十七年十一月二十
      日二十三時許先查獲蕭技坪後，再循線於八十七年十一月
      二十日零時三十分許查獲被告，可見蕭技坪及被告二人被
      查獲之時間相當接近，應可認定警方於訊問被告之前，並
      無另一份訊問蕭技坪之筆錄；且蕭技坪與被告二人既係於
      八十七年十一月二十日零時三十分許遭警方查獲被告後，
      始開始製作筆錄，是卷附之警訊筆錄記載時間，係被告結
      束訊問後，蕭技坪始開始接受訊問，並無悖於常理且尚屬
      合理，附此敘明。
（六）綜上所述，足認被告所辯均係事後卸責之詞，不足採信，
      本件事證已甚明確，被告犯行足堪認定。
三、核被告乙○○販賣第二級毒品安非他命所為，係犯毒品危害
    防制條例第四條第二項之販賣第二級毒品既遂罪。被告販賣
    安非他命之前，持有安非他命之行為，惟持有後進而販賣，
    其持有之低度行為應為販賣之高度行為所吸收，不另論持有
    第二級毒品罪。被告所犯係以自己共同犯罪之意思與綽號「
    隆仔」之不詳姓名男子共同實施犯罪行為，依刑法第二十八
    條之規定，均為共同正犯。至被告於八十七年十一月二十一
    日至歸仁國小告知蕭技坪無貨之行為，並非販賣之著手行為
    ，無從認定其已實施販賣安非他命行為而不遂，應不成罪。
四、原審認被告罪證明確，因予以論罪科刑，固非無見，但查(1)
    被告因販賣所得之四千元，屬因犯罪所得之財物，依毒品危
    害防制條例第十九條第一項之規定，應沒收之，惟該四千元
    本就是價金數額，故如不能沒收時，自應以財產抵償之，而
    無追徵其價額之問題，及原判決主文諭知「販賣毒品所得之
    財物新台幣四千元沒收，如全部或一部不能沒收時，『追徵
    其價額』或以其財產抵償之」，尚有未洽。(2)原判決對於被
    告販賣前之持有毒品罪，漏未論及，復未論述持有被販賣吸
    收之關係，不另論持有罪，亦有未合。被告上訴意旨，否認
    犯罪，固無可採，惟原判決既有可議，即屬無可維時，應由
    本院予以撤銷改判，爰審酌被告犯罪之動機、目的、手段、
    所生危害、所得利益非鉅，犯後仍矯言掩飾犯行，不知悔改
    等一切情狀，量處有期徒刑七年二月，以資儆懲。另販賣毒
    品之所得，綽號「興仔」之男子分得三千元，被告分得一千
    元，共四千元，爰依同法第十九條第一項之規定宣告沒收，
    如全部或一部不能沒收時，以其財產抵償之。
據上論斷，應依刑事訴訟法第三百六十九條第一項前段、第三百
六十四條、第二百九十九條第一項前段、毒品危害防制條例第四
條第二項、第十九條第一項，刑法第十一條前段、第二十八條，
判決如主文。
本案經檢察官吳忠賢到庭執行職務。
中　　華　　民　　國　　94　　年　　11　　月　　8 　　日
                  刑事第五庭    審判長法　官  楊明章
                                      法　官  顏基典
                                      法　官  吳森豐
以上正本證明與原本無異。
如不服本判決，應於收受本判決後十日內向本院提出上訴書狀。
其未敘述上訴理由者並得於提起上訴後十日內向本院補提理由書
狀（均須按他造當事人之人數附繕本）「切勿逕送上級法院」。
　　　　　　　　　　　　　　　　　　　書記官  李梅菊
中　　華　　民　　國　　94　　年　　11　　月　　8 　　日
附錄法條：
毒品危害防制條例第四條第二項：
製造、運輸、販賣第二級毒品者，處無期徒刑或七年以上有期徒
刑，得併科新台幣七百萬元以下罰金。
